臺灣新竹地方法院民事判決  
109年度簡上字第101號
上  訴  人  羅寶菊（即羅文立之繼承人）  


            羅寶蓮（即羅文立之繼承人）   

            羅寶銖（即羅文立之繼承人） 


            徐國彰（即羅文立之繼承人）

            徐國誠（即羅文立之繼承人）

            徐憶華（即羅文立之繼承人）

            羅清坤（即羅文立之繼承人）


            羅宏洋（即羅文立之繼承人）

共      同
訴訟代理人  孫淑媛  

被上訴人    李元秉  

訴訟代理人  吳靖平  
上列當事人間請求拆屋還地事件，上訴人對於民國109年3月30日
本院竹東簡易庭108年度竹東簡字第192號第一審判決提起上訴，
本院於民國110年3月24日言詞辯論終結，判決如下：
    主      文
上訴駁回。
第二審訴訟費用由上訴人負擔。
    事實及理由
一、被上訴人起訴主張除與原審主張相同茲予引用外，另補稱：
（一）道路拓寬不足以使地形變更，且地政機關人員係依地籍圖
      施測，無所謂對地形不熟悉而施測有所疏失可言。況上訴
      人亦無法舉證證明系爭建物占用系爭土地係具合法權源，
      是被上訴人訴請渠等拆屋還地，自屬有理。
（二）上訴答辯聲明：
    1.上訴駁回。
    2.第二審訴訟費用由上訴人連帶負擔。
二、上訴人則以：除與原審主張相同茲予引用外，另補稱：
（一）民國89年全國土地重整時，經過鑑界，此區段房屋並未位
      移，95年寶山路拓寬後該區界址與89年全然不同，故系爭
      土地之地籍圖是錯誤，這是縣政府之問題，原告曾向新竹
      縣政府法制科申請地籍重測，但無結果。
（二）原審判決所引用之複丈成果圖，乃係套繪89年道路拓寬前
      之地籍圖，故測量結果有錯誤。
（三）上訴聲明：
    1.原判決廢棄。
    2.被上訴人第一審之訴駁回。
    3.第一、二審訴訟費用均由被上訴人負擔。
三、本院之判斷：
（一）按所有人對於無權占有或侵奪其所有物者，得請求返還之
      。對於妨害其所有權者，得請求除去之。有妨害其所有權
      之虞者，得請求防止之，民法第767條第1項規定甚明。查
      被上訴人主張其為系爭土地之所有人，上訴人等則為門牌
      號碼新竹縣○○鄉○○路0 段000 巷00號建物（下稱系爭建物
      ）之事實上處分權人，而系爭建物有占用系爭土地如附圖
      即新竹縣竹東地政事務所107 年8 月7 日土地複丈成果圖
      所示A-1 、A-2 、B-1 、C-1 部分，面積分別為6.18、35
      .48 、6.2 及4.69平方公尺範圍等事實，業據被上訴人提
      出上訴人等之繼承系統表、戶籍手抄本、全體繼承人之戶
      籍謄本、土地登記謄本等件為證（見原審卷第30至52頁）
      ，且上訴人等對未辦保存登記之系爭建物，係渠等自建造
      人羅文立處繼承而來，上訴人對系爭建物具事實上處分權
      乙節，亦不為爭執，堪信被上訴人之主張為真。又系爭建
      物占用系爭土地之位置及面積，經臺灣新竹地方檢察署檢
      察官會同新竹縣竹東地政事務所人員到場履勘，並囑託竹
      東地政事務所測量並製作鑑定書、圖，其占有使用之範圍
      為如系爭土地複丈成果圖A-1 、A-2 、B-1 、C-1 部分，
      此部分亦有竹東地政事務所110年2月4日東地所測字第110
      0000682號函檢附之系爭土地複丈成果圖在卷供參（見本
      院卷第215至217頁）。是被上訴人基於所有權人之地位，
      請求上訴人拆屋還地，自屬有據。
（二）上訴人雖主張系爭建物占用被上訴人所有之系爭土地，係
      因道路拓寬致地形改變，致房屋及土地發生位移所造成云
      云。惟查：
    1.本件係經竹東地政事務所測量人員測繪現場建物主體（A
      、C）及走道（B）位置，以經緯儀依現場圖根點進行觀測
      ，鑑定如前述之結果等情，有竹東地政事務所110年2月4
      日東地所測字第1100000682號函及檢附之系爭土地複丈成
      果圖在卷可參（見本院卷第215至217頁）。準此，竹東地
      政事務所既係以現場圖根點為基點，使用精密電子儀器加
      以施測附近各界址點，而得出測量數據，是其以科學方法
      所為之鑑定結果，應屬可信而得採用。
    2.又檢視上訴人所提出之航照圖、地籍圖謄本、照片所示，
      至多僅得看出系爭土地周圍之地貌變化，惟此尚無法證明
      該區域有上訴人主張之房屋及土地發生位移情形，是上訴
      人自行塗改地籍圖謄本上之地籍線，自不具憑信性。是而
      ，上訴人此部分主張，難認有據，不足採信。
    3.此外，上訴人並未提出其他證明文件，以資證明系爭建物
      占有使用系爭土地係具合法權源，是上訴人所有之系爭建
      物，占用系爭土地如附圖所示A-1 、A-2 、B-1 、C-1 部
      分，面積分別為6.18、35.48 、6.2 及4.69平方公尺，係
      屬無權占有之事實，即堪認定。
（三）綜上所述，上訴人以原審附圖A-1 、A-2 、B-1 、C-1 部
      分地上物占用被上訴人所有之系爭土地，且無占用之正當
      權源，被上訴人依民法第767條第1項前段之規定，請求上
      訴人將前揭地上物拆除並將土地返還予被上訴人，核屬正
      當，應予准許。從而，原審就此為上訴人敗訴之判決，並
      無不合。上訴論旨指摘原判決不當，求予廢棄改判，為無
      理由，應駁回上訴。
四、本件事證已臻明確，兩造其餘之攻擊或防禦方法及所用之證
    據，經本院斟酌後，認為均不足以影響本判決之結果，爰不
    逐一論列，附此敘明。
五、據上論結，本件上訴為無理由，依民事訴訟法第436條之1第
    3項、第449條第1項、第463條、第78條，判決如主文。
中    華    民    國   110    年    4    月    14    日
               民事第一庭    審判長法  官  楊明箴 
                                   法  官  蔡欣怡 
                                   法  官  王碧瑩 
以上正本係照原本作成。　　　　　　　　　　　　　　　　　
本判決不得上訴。
中　　華　　民　　國　　110 　年　　4 　　月　　16　　日
                                   書記官  嚴翠意